【裁判字號】    98,訴,1854
【裁判日期】    981216
【裁判案由】    違反毒品危害防制條例
【裁判全文】
臺灣彰化地方法院刑事判決              98年度訴字第1854號
公  訴  人  臺灣彰化地方法院檢察署檢察官
被      告  甲○○
                      號
上列被告因違反毒品危害防制條例案件，經檢察官提起公訴（98
年度毒偵字第2137號），本院以簡式審判程序，判決如下：
    主  文
甲○○施用第一級毒品，累犯，處有期徒刑捌月。
    犯罪事實
一、甲○○前因施用毒品案件，2 次經本院裁定觀察、勒戒，先
    後於民國90年10月3日及91年8月20日執行完畢。復因施用第
    一級毒品及搶奪、竊盜等案件，經本院分別以92年度訴字第
    678號判決、92年度訴字第147號判決判處有期徒刑10月、5
    年6月及4月確定，上開3罪嗣經減刑及定應執行刑為5年11
    月確定，於97年1月22日縮短刑期假釋付保護管束，而於98
    年2月10日縮刑期滿，所餘之刑以已執行完畢論。詎其仍不
    知悔改，復基於施用第一級毒品海洛因之犯意，於98年8月
    12日下午5時許，在其位於彰化縣和美鎮○○路300巷11號之
    住所內，將第一級毒品海洛因摻水混合後，以針筒注射手臂
    血管之方式，施用第一級毒品海洛因1次。嗣為警方於98 年
    8月14日調查另案時，經同意採尿送驗，結果呈嗎啡陽性反
    應，始悉上情。
二、案經彰化縣警察局彰化分局報告臺灣彰化地方法院檢察署檢
    察官偵查起訴。
    理  由
一、按毒品危害防制條例於92年7 月9 日修正公布，自93年1 月
    9 日施行，其中第20條、第23條將施用毒品之刑事處遇程序
    ，區分為「初犯」及「5 年內再犯」、「5 年後再犯」。依
    其立法理由之說明：「初犯」，經觀察、勒戒或強制戒治後
    ，應為不起訴處分或不付審理之裁定；經觀察、勒戒或強制
    戒治執行完畢釋放後，「5 年內再犯」者，因其再犯率甚高
    ，原實施之觀察、勒戒及強制戒治既已無法收其實效，爰依
    法追訴或裁定交付審理。至於經觀察、勒戒或強制戒治執行
    完畢釋放後，「5 年後再犯」者，前所實施之觀察、勒戒或
    強制戒治已足以遮斷其施用毒品之毒癮，為期自新及協助其
    斷除毒癮，仍適用「初犯」規定，先經觀察、勒戒或強制戒
    治之程序。從而依修正後之規定，僅限於「初犯」及「5 年
    後再犯」2 種情形，始應先經觀察、勒戒或強制戒治程序。
    倘被告於5 年內已再犯，經依法追訴處罰，縱其第3 次（或
    第3 次以上）再度施用毒品之時間，在初犯經觀察、勒戒或
    強制戒治執行完畢釋放5 年以後，已不合於「5 年後再犯」
    之規定，且因已於「5 年內再犯」，顯見其再犯率甚高，原
    實施觀察、勒戒或強制戒治，已無法收其實效，即應依該條
    例第10條處罰，最高法院95年度第7 次刑事庭會議決議闡釋
    甚明。查本件被告於90年10月3 日觀察勒戒執行完畢後，竟
    仍於5 年內施用毒品，而經本院再裁定送觀察勒戒，於91年
    8 月20日執行完畢，有臺灣高等法院被告前案紀錄表在卷可
    稽，揆諸前開決議意旨，自應依法論科。又本件被告所犯為
    死刑、無期徒刑或最輕本刑為3 年以上有期徒刑以外之罪，
    其於準備程序中就被訴事實為有罪之陳述，經法官告知簡式
    審判程序之旨，並聽取公訴人之意見後，本院合議庭依刑事
    訴訟法第273 條之1 第1 項規定，裁定由受命法官獨任進行
    簡式審判程序，合先敘明。
二、訊據被告對上開犯行均坦承不諱，被告之尿液經具備鑑定尿
    液中毒品反應專業能力之詮昕科技股份有限公司以酵素免疫
    分析法初步檢驗，再以氣相層析質譜儀法確認檢驗，呈嗎啡
    及可待因陽性反應，有該公司98年8 月26日編號00000000號
    濫用藥物尿液檢驗報告、彰化縣警察局彰化分局委託檢驗尿
    液代號與真實姓名對照認證單附卷可按。而人體施用第一級
    毒品海洛因後，可於2 至4 天內自尿液驗出嗎啡之醫學經驗
    ，亦經行政院衛生署管制藥品管理局91年10月3 日管檢字第
    110436號函文釋示明確，足證被告出於任意性之自白與事實
    相符，從而本件事證明確，被告犯行已堪認定。
三、核被告所為，係犯毒品危害防制條例第10條第1 項之施用第
    一級毒品罪，其持有毒品之低度行為應為施用毒品之高度行
    為所吸收，不另論罪。被告有如犯罪事實欄所述之科刑及執
    行紀錄，有臺灣高等法院被告前案紀錄表在卷可稽，其於執
    行完畢後5 年內故意再犯本件有期徒刑以上之罪，為累犯，
    應依刑法第47條第1 項之規定加重其刑。爰審酌被告施用毒
    品，觀察勒戒後猶不知悔悟，犯後坦承犯行態度良好及其犯
    罪之動機、目的、所生身心之危害等一切情狀，量處如主文
    所示之刑。
據上論斷，應依刑事訴訟法第273 條之1 第1 項、第299 條第1
項前段，毒品危害防制條例第10條第1 項，刑法第11條前段、第
47條第1 項，判決如主文。
本案經檢察官賴志盛到庭執行職務。
中    華    民    國    98    年    12    月    16    日
                  刑事第五庭    法  官  王奕勛
以上正本證明與原本無異。
如不服本判決應於收受判決後10日內向本院提出上訴書狀，並應
敘述具體理由；其未敘述上訴理由者，應於上訴期間屆滿後20日
內向本院補提理由書（均須按他造當事人之人數附繕本）「切勿
逕送上級法院」。
中    華    民    國    98    年    12    月    16    日
                                書記官  戴國安
附錄本案判決論罪科刑法條：
毒品危害防制條例第10條第1項
施用第1級毒品者，處6月以上5年以下有期徒刑。


司法院資訊處製作；財團法人民間司法改革基金會備份。
